臺灣彰化地方法院民事判決　九十三年度親字第一號
　　原　　　告　　甲○○
　　被　　　告　　丙○○
　　被　　　告　　丁○○
　　被　　　告　　乙○○
　　兼右一　人
　　法定代理人　　戊○○　住彰.
右當事人間請求否認婚生子女事件，於中華民國九十三年三月二日言詞辯論終結，本
院判決如左：
    主      文
確認被告丙○○（民國○○○年○月○○日生，國民身份證統一編號：Ｚ00000
0000號）、丁○○（民國○○○年○月○○日生，國民身份證統一編號：Ｚ00
0000000號）、乙○○（民國○○○年○月○日生，國民身份證統一編號：Ｚ
000000000號）均非原告與被告戊○○所生之婚生子女。
訴訟費用由被告負擔。
    事      實
甲、原告方面：
  一、聲明：請求判如主文所示。
  二、陳述：
    （一）原告於民國（下同）九十二年十一月中旬，頃接獲彰化縣竹塘鄉戶政事務
          所書函通知，主旨略以：原告之原配偶戊○○與原告於婚姻關係存續中所
          生子女，分別為三女丙○○（七十一年二月十五日生、身分證統一編號Ｚ
          000000000）、四女丁○○（七十二年六月十八日生、身分證統
          一編號Ｚ000000000）、次子乙○○（七十八年十月五日生、身
          分證統一編號Ｚ000000000）等三人，於九十二年十一月十日依
          據「無戶籍人口補辦戶籍登記注意事項」之規定，於該所辦理初設戶籍登
          記，始知上情。因當時原告與被告戊○○尚於婚姻關係存續中，故依民法
          第一０六三條第一項規定，而推定為原告之子女。
    （二）按妻之受胎，係在婚姻關係存續中者，依民法第一０六三條第一項規定，
          固應推定其所生之子女為婚生子女。惟被告戊○○自民國六十四年十月間
          即離家出走，在外行蹤，無人知曉。其胞弟黃總順與曾小艷於民國六十九
          年九月二十八日結婚時，被告亦未出席祝賀，婚後夫妻即寄居原告同一戶
          內，至七十二年四月二十六日住址變更，二人可資證明被告自六十九年九
          月二十八日起至七十二年四月二十六日止，期間未與原告同居。
    （三）被告戊○○在六十四年的時候有寫過一張明信片給原告，又被告戊○○的
          胞弟黃總順在六十九年結婚的時候，被告戊○○沒有出席祝賀，被告黃貴
          美的母親在八十九年去世的時候，被告戊○○也沒有出面來處理，可證被
          告戊○○從六十九年到八十九年期間都沒有與原告同居，且七十四年九月
          始由原告申報查尋，復經台北市政府警察局北投分局於七十六年三月間尋
          獲；另被告旋即再次於同年四月間二度離家出走，亦由原告申報查尋，直
          至原告申報被告列「行方不明人口」，併檢具台北縣汐止市戶政事務所民
          國八十四年十月十六日北警戶字第七九六七號函：為戊○○登記「行方不
          明」已屆法定期限，請向法院申請為死亡宣告。
    （四）因被告戊○○多年均未曾返家與原告同居，故原告曾提請求被告履行同居
          之訴，經台灣台北地方法院士林分院於七十八年九月二十六日以七八婚字
          第一四七號判決原告勝訴；復於七十九年間向台灣台北地方法院士林分院
          民事庭提起離婚之訴，並經士林分院民事庭以七十九年四月二十五日七十
          九年度婚字第五十號判原告與被告離婚確定在案。
    （五）現經彰化縣竹塘鄉戶政事務所通知，於十月十三日知悉原告與被告戊○○
          在婚姻關係存續中所生子女丙○○、丁○○、乙○○等三人，同日於該所
          初設戶籍登記。審度上列情事，有逾十四年及二十一年者，均未於法定期
          間申報出生登記，即知事有蹊蹺。
    （六）查被告戊○○自六十四年十月間離家出走，至七十九年四月二十五日，此
          期間未與原告同居。依民法第一０六二條第一項之規定，縱自被告丙○○
          、丁○○、乙○○等出生日回溯第一八一日起至第三０二日止之受胎期間
          ，原告與被告戊○○均未曾行夫妻之實，於說明第二、三、四段事實中，
          彰明昭著，足以證明被告丙○○、丁○○、乙○○等三人，顯非原告受胎
          之子女。為免血源混淆，導正倫常，爰依民法第一○六三條第二項規定，
          提起否認子女之訴，以維法綱。
  三、證據：提出彰化縣竹塘鄉戶政事務所書函影本一件、明信片影本一件、戶籍謄
      本二件、台北縣汐止鎮戶政事務所函影本一件、臺灣台北地方法院士林分院七
      十九年度婚字第五十號民事判決影本及確定證明書各一件為證，並聲請訊問證
      人黃富劍即被告之乾弟。
乙、被告方面：
  一、聲明：請求為適法之判決。
  二、陳述：
      （一）被告丙○○、丁○○、乙○○部份：彼等之父係詹能堂，未見過原告。
      （二）被告戊○○部份：被告戊○○所生之三名子女丙○○、丁○○、乙○○
            之生父確非原告，而是詹能堂，被告戊○○之前亦未將被告丙○○、李
            凱茜、乙○○出生之事讓原告知悉。被告戊○○確實從六十四年十月離
            開原告後即未再回去過，七十四年間被警察找到，被告戊○○有回去與
            原告同住二天之後就又離家，又被告直到三年前才知道被告母親去世的
            事，被告戊○○胞弟黃總順結婚的事情，被告戊○○也不知道。
  三、證據：提出戶口名簿一件為證。
    理　　由
一、本件原告主張被告戊○○婚後自六十四年十月間起即離家未歸，原告迄至七十四
    年九月始申報查尋，復經台北市政府警察局北投分局於七十六年三月間尋獲；另
    被告旋即再次於同年四月間二度離家出走，亦由原告申報查尋，直至原告申報被
    告列「行方不明人口」，台北縣汐止市戶政事務所民國八十四年十月十六日北警
    戶字第七九六七號函：為戊○○登記「行方不明」已屆法定期限，請向法院申請
    為死亡宣告，又因被告戊○○多年均未曾返家與原告同居，故原告曾提請求被告
    履行同居之訴，經台灣台北地方法院士林分院於七十八年九月二十六日以七八婚
    字第一四七號判決原告勝訴；復於七十九年間向台灣台北地方法院士林分院民事
    庭提起離婚之訴，並經士林分院民事庭以七十九年四月二十五日七十九年度婚字
    第五十號判原告與被告離婚確定等情，業據提出內容相符之明信片影本一件、戶
    籍謄本二件、台北縣汐止鎮戶政事務所函影本一件、臺灣台北地方法院士林分院
    七十九年度婚字第五十號民事判決影本及確定證明書各一件附卷可憑，並經證人
    黃富劍即被告之乾弟到庭證稱：「（問：原告與戊○○結婚之後居住在何處？共
    同居住情形如何？）剛開始是住在南投，後來搬到桃園，在桃園落地生根，我在
    六十二年時到桃園工作，跟他們也都有聯繫，當時他們還同住，到了六十八年間
    就知道戊○○因為受到外面朋友的影響就常常往台北跑的情形，經常二、三天不
    見人影，原告很辛苦，後來被告戊○○就離家了，原告不得已把他與戊○○三個
    小孩送回嘉義託岳母照顧，那一年是民國幾年我忘記了，這件期間原告都會陸陸
    續續回到嘉義來探視小孩，也都跟我們有聯繫，但是我們都只看到他一個人回來
    ，沒有看到戊○○回來。六十八、九年以後我雖然沒有跟原告及戊○○住在一起
    ，但是我住在嘉義的家與戊○○的娘家是鄰居，很瞭解他們的情形，戊○○的父
    母親我也有照顧到。戊○○的媽媽在四、五年前去世的時候他也沒有回去奔喪。
    」等語明確，是原告主張被告戊○○自六十四年十月間離家至七十九年四月廿五
    日即兩造婚姻關係消滅前，此段期間均未同居乙節堪信為真實。
二、原告又主張被告戊○○離家期間，與人生育三名子女即被告丙○○（民國○○○
    年○月○○日生，國民身份證統一編號：Ｚ000000000號）、丁○○（
    民國○○○年○月○○日生，國民身份證統一編號：Ｚ000000000號）
    、乙○○（民國○○○年○月○日生，國民身份證統一編號：Ｚ0000000
    00號）均非原告與被告戊○○所生之婚生子女，原告直至九十二年十一月中旬
    ，頃接獲彰化縣竹塘鄉戶政事務所書函通知，主旨略以：原告之原配偶戊○○與
    原告於婚姻關係存續中所生子女，分別為三女丙○○、四女丁○○、次子乙○○
    等三人，於九十二年十一月十日依據「無戶籍人口補辦戶籍登記注意事項」之規
    定，於該所辦理初設戶籍登記，始知上情等語，並據提出彰化縣竹塘鄉戶政事務
    所九十二年十一月十日彰竹戶字第０九二０００一八五五號書函影本一件附卷可
    考，並為被告等人自認在卷，且有被告戊○○所提全戶戶口名簿影本附卷可稽，
    是原告此部份主張亦信為真實。
三、按妻之受胎，係在婚姻關係存續中者，推定其所生子女為婚生子女；前項推定，
    如夫妻之一方能證明妻非自夫受胎者，得於知悉子女出生之日起一年內提起否認
    之訴，民法第一千零六十三條第一、二項分別定有明文。查被告戊○○既自六十
    四年十月間離家至七十九年四月廿五日即兩造婚姻關係消滅前，此段期間均未與
    原告同居，被告戊○○其於此段期間所生三名子女即被告丙○○、丁○○、乙○○均顯非原告與被告戊○○所生之婚生子女，原告於九十二年十一月間知悉被告
    丙○○、丁○○、乙○○出生之日起一年內即九十二年十二月廿二日具狀請求依
    前揭法條，訴請確認丙○○、丁○○、乙○○均非原告與被告戊○○所生之婚生
    子女，洵屬有據，應予准許。
四、結論：原告之訴為有理由，爰依民事訴訟法第七十八條判決如主文。
中　　　華　　　民　　　國　　九十三　　年　　　三　　　月　　 十五　　 日
                                    台灣彰化地方法院家事法庭
                                        法  　　官  簡  燕  子
右為正本係照原本作成。
如對本判決上訴，應於判決送達後二十日內向本院提出上訴狀（須附繕本）。
中　　　華　　　民　　　國　　九十三　　年　　　三　　　月　　 十五　　 日
　　　　　　　　　　　　　　　　　　　　法院書記官　陳　昌　哲
